臺灣士林地方法院刑事判決　　　九十二年度簡上字第一三三號
　　上　訴　人
　　即　被　告　戊○○
右列被告因妨害自由案件，對本院士林簡易庭中華民國九十二年三月五日九十二年度
士簡字第二六五號刑事簡易判決（聲請簡易判決處刑書案號：臺灣士林地方法院檢察
署九十二年度偵字第九七○號）不服，提起上訴，本院管轄之第二審合議庭判決如左
：
    主      文
上訴駁回。
戊○○緩刑貳年。
    事實及理由
一、本案經本院審理結果，認第一審以共同被告甲○○與上訴人共犯刑法第三百零四
    條第一項之強制罪，各處有期徒刑三月，並諭知易科罰金之折算標準，其認事、
    用法及量刑均無不當，應予維持，並引用第一審判決書記載之事實、證據。
二、被告上訴意旨雖稱：依動產擔保交易法之規定，被告之委任人東洋公司對系爭車
    輛具有所有權，案外人柯月僅取得占有權，當柯月將該車出質予世聯當鋪時，東
    洋公司即可取得該車之占有權，柯月之權利既已不存，繼受其權利之告訴人自亦
    無權占有，何況告訴人買受該車時已知其係違約出質及無法過戶之車輛，並非善
    意第三人，縱上訴人以脅迫之方法取回該車，因告訴人不具任何權利，自無妨害
    其行使權利可言，何況上訴人亦並未為任何脅迫行為等語。
三、按債務人不履行契約或抵押物被遷移、出賣、出質、移轉或受其他處分，致有害
    於抵押權之行使者，抵押權人得占有抵押物。前項之債務人或第三人拒絕交付抵
    押物時，抵押權人得聲請法院假扣押；如經登記之契約載明應逕受強制執行者，
    得依該契約聲請法院強制執行之。抵押權人依前條第一項規定實行占有抵押物時
    ，應於三日前通知債務人或第三人。第二章第十七條第二項及第十八條，對於附
    條件買賣之出賣人及買受人準用之，動產擔保交易法第十七條第一項、第二項、
    第十八條及第三十條分別定有明文。準此，已為設定登記之附條件買賣契約，當
    債務人不履行契約或該抵押物被出質或受其他處分，致有害於附條件買賣出賣人
    權利之行使者，出賣人固得逕行占有抵押物，但仍須以合法之方式為之，如第三
    人拒絕交付時，出賣人亦僅得聲請法院依保全或強制執行程序為之，尚不得逕以
    私人之武力達成其行使權利之目的，合先敘明。
四、本案上訴人確有以脅迫之方式妨害告訴人行使其基於上述動產擔保交易法規定之
    權利，業經告訴人於本院審理時到庭證稱：「我剛從保養廠出來，在第一個紅綠
    燈轉角，我下車打開後行李箱要整理一下車，我女友待在車上，這時有四個人走
    過來，有二個人找我說話，另一個人在右前方擋著車門，另一個人在右後方把風
    ，他們問我，我是否是柯月或柯月的親戚，我說不是，他說這台車是他們的，他
    們要拿走這部車，我告訴他們，我是跟世聯當舖買的，我拿買賣的證明給他看，
    但他們說他們不管，他們要拿走車，他們態度很兇、很惡劣，我一直跟他解釋這
    部車的來源，但他們不聽，我說我打電話給當舖店長，請當舖的人跟他講，這部
    分我有提過通聯紀錄，當時我告訴當舖店長現場情形，我把電話拿給一個人聽，
    當時我聽到有一個人一直在罵三字經，並說一定要拿走這部車，這時他電話還給
    我，當時他們脅迫我，我感到害怕，我女友又在車上，當時車子未熄火，其中的
    一個人上車，把我車子的鑰匙拔下來，他說要把車子開走，我就跟他說，我女友
    在車上，不要傷害我女友，他就上車，後來我聽我女友說，他上車後就推我女友
    ，把我女友趕下車。後來其他人就一起上車就走了。」「他說，如果我今天沒有
    把車給他，不可能走的，他不可能放過我，你試試看（台語），我當時很害怕，
    也沒有車經過，我當時覺得很可怕，我怕他們對我女友做些什麼事情。」「是他
    突然開車門，上車拔鑰匙，車子就熄火了。當時車子停在路邊，並沒有熄火。是
    對方主動去拔鑰匙的。」「他說柯月已經沒有交了，我知道會有人來尋車，當舖
    的人有告訴我，除非有配合法院書記官，否則他們不能用強迫的方式來拿車。」
    「對。我也可以透過合法手續來處理這台車的產權問題，例如提出買賣證明、跟
    貸款公司打車子所有權，這是當舖老闆告訴我的。」等語綦詳，核與證人即當時
    坐於該車右前座之告訴人女友丁○○及證人世聯當鋪負責人丙○○分別於偵查時
    所述情節相符（參偵查卷頁五九、六０及頁七０至七六），足堪信為真實。證人
    甲○○、乙○○雖於本院審理時亦一致附和上訴人所為上開辯解，然甲○○為本
    案共同被告，甫經一審判處罪刑確定在案，乙○○亦為本案共同取車四人中之一
    人，均難免為偏頗上訴人之有利證詞，實不足採信。上訴人確有以脅迫之方式迫
    使告訴人交付系爭車輛之事實，事證明確，犯行堪以認定。
五、按本件告訴人係以買賣之方式經由世聯當鋪取得系爭車輛，依動產擔保交易法之
    規定，其雖不得對抗附條件買賣之出賣人，但其基於民法上買賣契約所賦予之買
    受人權利仍然有效存在，是法律於此權利衝突之情形，特設有上述動產擔保交易
    法第十七條至第二十二條之規定，以平衡附條件買賣出賣人與第三人間之權利義
    務關係，亦即當第三人拒絕交付時，出賣人只得聲請法院依法定程序為之，以和
    平之方式解決其爭端，而避免私人間以武力之大小為能否交付之依憑，換言之，
    縱上訴人具有法定之權利，亦須依合法之方式為之，不能為求一己之便利，而為
    侵害他人自由法益之行為，上訴人亦自承其受過相關專業之取車訓練（參九十三
    年一月十二日上訴理由狀），對此等法規自不能諉為不知，其捨合法之途徑不為
    ，而逕以私人之武力迫使告訴人交車，自難認其無以脅迫妨害人行使權利之犯行
    ，至臻明確。
六、惟查被告前未曾受有期徒刑以上刑之宣告，有臺灣高等法院被告全國前案紀錄表
    及臺灣士林地方法院檢察署刑案查註紀錄表各一件在卷可參，其因一時失慮，為
    求迅速完成公司交付之任務而觸犯本案犯行，且告訴人亦係自當舖取得該流當車
    ，依法其最終仍須交付該車予法院轉交出賣人，本院因認其經此偵審程序，並經
    科刑判決，應能知所惕勵，日後於取車時更能謹守法定程序，當無再犯之虞，本
    院因認對其宣告之刑，以暫不執行為適當，爰併諭知緩刑二年，以啟自新，並觀
    後效。。
據上論斷，應依刑事訴訟法第四百五十五條之一第一項、第三項、第三百六十八條、
第三百六十四條、第三百七十三條、第七十四條第一款，判決如主文。
本案經檢察官王巧玲到庭執行職務。
中      華      民      國    九十三    年      二      月    十二      日
                                臺灣士林地方法院刑事第六庭
                                    審判長法  官  趙  文  卿
                                          法  官  李  昆  霖
                                          法  官  朱  光  仁
右正本證明與原本無異。
本判決不得上訴。
                                          書記官  劉  政  惠
中      華      民      國    九十三    年      二      月    二十      日
